臺灣雲林地方法院民事判決
110年度簡字第161號
原      告  李唯綱  
被      告  王火    
訴訟代理人  王聖淳  
            王鈴鈞  

上列當事人間請求損害賠償事件，本院於民國111年3月7日言詞
辯論終結，判決如下：
    主  文
被告應給付原告新臺幣肆拾貳萬參仟參佰柒拾參元。
原告其餘之訴駁回。
訴訟費用（減縮部分除外）被告負擔三分之二，餘由原告負
擔。
    事實及理由
壹、程序方面：
    按訴狀送達後，原告不得將原訴變更或追加，但擴張或減縮
    應受判決事項之聲明者，不在此限。被告於訴之變更或追加
    無異議，而為本案之言詞辯論者，視為同意變更或追加，民
    事訴訟法第255條第1項第3款、第2項分別定有明文。本件原
    告起訴時原請求被告應給付原告新臺幣（下同）784,000元
    ；嗣於民國111年3月7日當庭變更訴之聲明，請求被告應給
    付原告617,389元，為聲明之減縮，而被告並無異議，而為
    本案之言詞辯論，揆諸前揭規定，應屬合法，合先敘明。
貳、實體方面：
一、原告主張：被告於110年10月4日下午1時13分許，駕駛車號0
    000-00自小貨車，沿雲林縣台西鄉永豐村忠孝路（由北往南
    方向）行駛，行經雲林縣○○鄉○○村○○路00號時，不慎撞及原
    告所有停放於房屋前方騎樓下之車號000-0000號自小客車（
    下稱系爭自小客車），致系爭自小客車車體嚴重受損，為此
    ，原告依民法第196條規定提起本件訴訟，請求被告賠償原
    告車輛修繕費用421,389元、交易價貶損174,000元、代步費
    用22,000元，總計617,389元等語。
　　並聲明：被告應給付原告617,389元，訴訟費用由被告負擔
    。
二、被告則以：本來被告願意賠償原告修繕費用42萬多元，還願
    意補償原告5萬元，但後來才知道原告不願意修繕車輛。對
    於原告請求代步費用不爭執，但原告應提出收據；車輛修繕
    費用估價單是原告提供給被告的，至於交易價值貶損部分，
    對於中華民國汽車鑑價協會鑑定函文，沒有意見等語，資為
    抗辯。
    並聲明：原告之訴駁回，訴訟費用由原告負擔。
三、兩造不爭執之事實：
  ㈠被告於110年10月4日13時15分許，駕駛車號0000-00自小貨車
    ，撞及原告所有停放於家門前之系爭自小客車，致系爭自小
    客車車體嚴重受損。
　㈡系爭自小客車為西元2019年9月出廠，本件車故發生時間為11
    0年10月4日，已使用2年1月。　
四、得心證之理由：
　　本件之爭點在於原告依民法第196條規定，請求被告賠償原
    告車輛修繕費用、交易價值貶損及代步費用，有無理由？金
    額應以多少為適當？
　㈠原告主張被告於110年10月4日下午1時13分許，駕駛車號0000
    -00自小貨車，行經雲林縣○○鄉○○村○○路00號前時，不慎撞
    及原告所有停放於房屋前方騎樓下之系爭自小客車，致系爭
    自小客車車體嚴重受損之事實，已據原告陳明在卷，且為被
    告所不爭執，並有雲林縣警察局臺西分局111年1月7日雲警
    西交字第1110000309號函附雲林縣警察局臺西分局交通事故
    談話記錄表、道路交通事故現場圖、道路交通事故調查報告
    表㈠㈡、現場照片等在卷可佐（見本院卷第79頁至153頁），
    自堪信為真實。按汽車行駛時，駕駛人應注意車前狀況，並
    隨時採取必要之安全措施，道路交通安全規則第94條第3項
    定有明文。本件被告於上開時、地駕駛汽車，疏未注意車前
    狀況，並隨時採取必要之安全措施，以致撞及原告所有停放
    於屋前之系爭自小客車，致系爭自小客車嚴重受損，則原告
    主張被告因過失致發生系爭事故，應對其所受之損害負損害
    賠償責任等語，於法自屬有據。
　㈡按因故意或過失，不法侵害他人之權利者，負損害賠償責任
    。又汽車、機車或其他非依軌道行駛之動力車輛，在使用中
    加損害於他人者，駕駛人應賠償因此所生之損害。另不法毀
    損他人之物者，被害人得請求賠償其物因毀損所減少之價額
    。又負損害賠償責任者，債權人得請求支付回復原狀所必要
    之費用，以代回復原狀；民法第184條第1項前段、第191條
    之2前段、第196條及第213條第3項分別定有明文。茲就原告
    請求賠償項目，分述如下：
  ⒈車輛修繕費用部分：
　　按不法毀損他人之物者，應向被害人賠償其物因毀損所減少
    之價額，民法第196 條定有明文；又按物被毀損時，被害人
    除得依民法第196 條請求賠償外，並不排除民法第213 條至
    第215 條之適用，依民法第196 條請求賠償物被毀損所減少
    之價額，得以修復費用為估定之標準，惟修理材料以新品換
    舊品應予折舊（最高法院77年第9 次民事庭會議決議參照）
    。原告主張系爭自小客車因系爭事故嚴重毀損，經南都汽車
    股份有限公司虎尾服務廠估價修繕費用合計為421,389元（
    其中零件費用為315,945元、鈑金、塗裝、引擎、外包工資
    費用合計為105,444元），有估價單6紙在卷可參，並為被告
    所不爭執，自堪信為真。而系爭自小客車係於108 年9 月出
    廠（無法確定出廠日期，以108 年9 月15日計算），有行車
    執照1 份在卷可按，是迄至本件車禍時即110 年10 月4 日
    止，實際使用2年1月。依前揭說明，以新品換舊品而更換之
    零件，即應予折舊。至於計算折舊之方式，系爭車輛之修理
    既以新零件更換被毀損之舊零件，自應將零件折舊部分予以
    扣除，依行政院所頒「固定資產耐用年數表」及「固定資產
    折舊率表」之規定，非運輸業小客車之耐用年數為5 年，依
    定率遞減法每年折舊千分之369 ，參酌營利事業所得稅結算
    申報查核準則第95條第6 項規定，固定資產提列折舊採用定
    率遞減法則者，以1 年為計算單位，其使用期限未滿1 年者
    ，按實際使用之月數相當於全年之比例計算之，不滿1 月者
    ，以月計。查系爭自小客車自出廠後至本件車禍發生時止，
    實際使用應以2年1月計算，則系爭自小客車之修繕費用其中
    零件部分315,945元，扣除折舊金額194,016元後，應為121,
    929元（計算式：第1年折舊值：315,945×0.369=116,584。
    第1年折舊後價值：315,945-116,584=199,361。第2年折舊
    值：199,361×0.369=73,564。第2年折舊後價值：199,361-7
    3,564=125,797。第3年折舊值：125,797×0.369×(1/12)=3,8
    68。第3年折舊後價值：125,797-3,868=121,929 ，元以下
    四捨五入），加計工資105,444元，則系爭車輛因本件車禍
    所支出之必要修繕費用為227,373元。則原告請求被告賠償
    車輛修繕費用227,373元，於法自屬有據，應予准許，逾此
    部分之請求，則無理由，應予駁回。
  ⒉交易價值貶損部分：
　　按不法毀損他人之物者，被害人得請求賠償其物因毀損所減
    少之價額，民法第196條定有明文。次按，損害賠償目的在
    於填補損害，其應回復者，係物之應有狀態，自應將損害事
    故發生後之變動狀況考慮在內。故於物被毀損時，被害人除
    得請求修補或賠償修復費用，以填補技術性貶值之損失而回
    復物之物理原狀外，倘修復後其物因毀損所減少價額仍超過
    必要修復費用時，就其差額（即交易性貶值）亦得請求賠償
    （臺灣高等法院臺中分院108年度上易字第151號判決、臺灣
    高等法院89年度上易字第154號判決、臺灣高等法院臺南分
    院99年度上易字第248號判決同此見解）。經查，經本院囑
    託中華民國汽車鑑價協會鑑定系爭自小客車因車禍毀損，其
    交易價值是否因此貶損？貶損價值為何？中華民國汽車鑑價
    協會函覆稱：系爭自小客車於110年10月間市場交易價格為5
    8萬元，該車修護完成後應減損當時車價30％即折價17.4萬元
    ，此有中華民國汽車鑑價協會函文1紙在卷可稽（見本院卷
    第193頁）。本院審酌系爭自小客車因系爭事故嚴重毀損，
    則原告主張系爭自小客車縱經修復完成，其交易價值仍因此
    貶損174,000元，應堪採信。則原告請求被告賠償系爭自小
    客車交易價值貶損174,000元，亦屬有據，應予准許。
　 ⒊代步費用部分：
    原告主張因系爭事故，致其所有系爭自小客車毀損，須向他
    人借用汽車代步，代步期間以系爭自小客車修繕期間合計12
    8.3小時除以每日工時8小時計算，再加計假日，合計需使用
    代步車期間為22日，以每日1,000元計算，代步費用為22,00
    0元，已據其於本院審理時陳述在卷，並有其提出之汽車租
    賃契約書在卷可憑（見本院卷第53頁），而被告對於原告主
    張代步費用22,000元亦不爭執，本院審酌原告所有系爭自小
    客車在修繕期間內原告確實受有無法完整使用該車之損害，
    則原告請求被告賠償租賃汽車代步費用22,000元，尚屬有據
    ，應予准許。
  ⒋綜上，原告得向被告請求之賠償金額合計為423,373元（計算
    式：車輛修繕費用227,373元＋交易價值貶損174,000元＋代步
    費用22,000元＝423,373元）。
  ㈢綜上所述，原告依侵權行為之法律關係，請求被告給付原告4
    23,373元，為有理由，應予准許，逾此部分之請求，則無理
    由，應予駁回。
  ㈣本件待證事實已臻明確，兩造其餘之攻擊防禦方法及舉證，
    對判決之結果已不生影響，爰不一一詳為審酌，附此敘明。
五、訴訟費用負擔之依據：民事訴訟法第79條。
中　　華　　民　　國　　111 　年　　3 　　月　　21　　日
                  民事第二庭    法  官  冷明珍

以上正本係照原本作成。
如對本判決上訴，須於判決送達後20日內向本院提出上訴狀。如
委任律師提起上訴者，應一併繳納上訴審裁判費。
中　　華　　民　　國　　111 　年　　3 　　月　　21　　日
                                書記官　陳姵君